臺灣高雄地方法院刑事判決　　　　　100年度審交訴字第245號
公　訴　人　臺灣高雄地方法院檢察署檢察官
被　　　告　林冠廷
上列被告因業務過失致死案件，經檢察官提起公訴（100年度調
偵字第1373號），本院依簡式審判程序審理，判決如下：
    主  文
林冠廷犯業務過失致人於死罪，處有期徒刑壹年貳月。
    事  實
一、林冠廷係弘昆通運股份有限公司（下稱弘昆公司）聘僱之司
    機，領有職業聯結車駕駛執照，負責載運砂石，為從事駕駛
    業務之人，其於民國100年4月17日上午，駕駛車牌號碼WG-4
    91號營業貨運曳引車附掛車牌號碼Q8-77號營業半拖車，沿
    高雄市路○區○○路由西往東方向行駛，於同日上午9時36
    分許，途經該路與路科五路交岔路口處右轉彎時，其原應注
    意兩車併行之間隔，並隨時採取必要之安全措施，而當時天
    候晴、路面乾燥、無缺陷、無障礙物、視距良好，並無不能
    注意之情事，竟疏於注意即貿然右轉，適有蔡月琴騎乘車牌
    號碼P3L-092號普通重型機車，後載其姪子馬郁烜，沿高雄
    市路○區○○路由西往東方向行駛，亦行至前開交岔路口，
    林冠廷見狀閃避不及，其所駕駛之前開車輛之右側車身護欄
    處、右側車輪不慎撞擊蔡月琴上開騎乘機車之左側車身，使
    蔡月琴及馬郁烜人車倒地，並遭輾壓頭部，致蔡月琴顱骨骨
    折併腦漿外溢當場死亡，馬郁烜則受有顱骨骨折併顱內出血
    之傷害，於送醫到院前即不治死亡。
二、案經被害人家屬王朝輝及馬居彥告訴由高雄市政府警察局湖
    內分局報告臺灣高雄地方法院檢察署檢察官偵查起訴。
    理  由
一、本件被告林冠廷所犯係死刑、無期徒刑、最輕本刑為3年以
    上有期徒刑以外之罪，其於準備程序進行中，就被訴事實為
    有罪之陳述，經受命法官告知簡式審判程序之旨，並聽取當
    事人之意見後，本院認無不得或不宜改依簡式審判程序進行
    之情形，爰依刑事訴訟法第273條之1第1項規定，裁定本件
    進行簡式審判程序。又本件卷內之證據資料，依同法第273
    條之2規定，不受同法第159條第1項關於傳聞法則規定之限
    制，依法均有證據能力，合先敘明。
二、上揭事實，業據被告於警詢、偵訊及本院審理時均供陳不諱
    ，並有道路交通事故現場圖、道路交通事故調查報告表（一
    ）、（二）、現場照片51張、臺灣高雄地方法院檢察署相驗
    屍體證明書2紙、高新醫院診斷證明書1紙、相驗屍體照片26
    張（警卷第8頁至第10頁、第16頁至第34頁、第40頁至第52
    頁）在卷可稽。又按汽車行駛時，駕駛人應注意車前狀況及
    兩車併行之間隔，並隨時採取必要之安全措施，道路交通安
    全規則第94條第3項分別定有明文。查本案被告既考領有職
    業聯結車駕駛執照，對於上揭規定自應知悉及遵守，且案發
    當時天氣晴、路面乾燥、無缺陷、無障礙物、視距良好等情
    ，有道路交通事故調查報告表（一）附卷可憑，又無不能注
    意之情形，竟疏未注意及此，未注意右側後方適有蔡月琴騎
    乘車牌號碼P3L-092號機車搭載馬郁烜，即貿然右轉而使右
    側車身護欄處、右側車輪撞擊蔡月琴上開騎乘機車之左側車
    身，被告顯有應注意能注意而不注意之過失，至為明確。再
    者，被告所駕駛之上開營業車輛撞擊蔡月琴騎乘搭載馬郁烜
    之上開機車後，2人即當場人車倒地，並隨即遭被告所駕駛
    之營業車輛輾壓，致蔡月琴受有顱骨骨折併腦漿外溢當場死
    亡，馬郁烜則受有顱骨骨折併顱內出血之傷害，於送醫到院
    前即不治死亡，是被告上揭過失行為與被害人蔡月琴、馬郁
    烜之死亡結果間具有相當因果關係，甚為灼然。從而，本案
    事證明確，被告有上開事實欄所載犯行堪以認定，應依法論
    科。
三、按刑法上所謂業務，係指個人基於其社會地位繼續反覆所執
    行之事務，包括主要業務及其附隨之準備工作與輔助事務在
    內（最高法院89年台上字第8075號判例意旨參照）。查本案
    被告受僱於弘昆公司擔任司機一職，平日以駕駛營業曳引車
    附掛營業半拖車載運砂石為業，為從事駕駛業務之人，其於
    從事駕駛業務之際，因過失致被害人死亡，核其所為，係犯
    刑法第276條第2項之業務過失致人於死罪。被告以一過失駕
    駛行為，同時造成被害人蔡月琴、馬郁烜之死亡結果，為想
    像競合犯，應從一重之過失致死罪處斷。又被告肇事後於偵
    查犯罪之公務員尚不知何人肇事之前，在現場等候並向前來
    處理之員警坦承肇事，自願接受裁判等情，有高雄市○○○
    ○○道路交通事故肇事人自首情形紀錄表1紙（警卷第12頁
    ）在卷可佐，堪認符合自首要件，爰依刑法第62條前段之規
    定，減輕其刑。爰審酌被告領有職業聯結車駕駛執照，且以
    駕駛營業車輛營生，明知大型曳引車附掛半拖車，其車身及
    車軸距均較一般自小客車為長，於行駛時有視線上之死角，
    稍有閃失，即會嚴重危害用路人之安全，亦知悉於轉彎時須
    注意有無其他行駛之車輛側行在旁，竟疏未遵守交通規則，
    未注意上開被害人騎乘機車於其車輛之右側後方，即貿然右
    轉，致發生本件車禍事故，造成被害人死亡，2個家庭瞬間
    破碎，失去至親之心慟，顯難予彌補，應予重懲，雖被告於
    犯後坦承犯行，且與被害人家屬達成和解，並各別給付被害
    人蔡月琴家屬賠償金額430萬元、被害人馬郁烜家屬金額350
    萬元，有和解書2紙為憑（臺灣高雄地方法院檢察署100年度
    調偵字第1373號卷第），然本院細觀現場照片及道路交通事
    故現場圖，被害人係於右轉處遭撞擊輾壓，可見被告駕駛之
    車輛甫一轉彎即發生上開之車禍，而以被害人蔡月琴騎乘機
    車搭載一幼兒即被害人馬郁烜（案發時年僅7歲）判斷，其
    車速理應非快，顯然被害人騎乘之機車於被告駕駛之車輛轉
    彎時，即在隨側或在不遠之處，因案發時為上午時分，光線
    及視野皆良好，卻仍造成本件之憾事，足認被告搶快、漠視
    其他用路人安全，惡性重大，況上開金額之給付係屬民事之
    賠償，雖可為被告犯後態度量刑之參考，惟此僅為量刑因子
    之一，當不得因此金額之給付，即不予判斷犯行之輕重而予
    以寬饒；再者，業務過失致死罪之法定刑較一般過失致死罪
    為重，其目的即欲課予從事營業之人較高之注意義務及責任
    ，自不得於量刑上與過失致死罪等同視之，更應考量其行為
    造成之危害性、違反義務程度及結果；此外，被害人之家屬
    雖有獲得上開金額之賠償，惟於本院審理時均到庭表示不能
    原諒被告之行為等語，顯然被告之犯行結果，造成被害人家
    屬之痛苦至深且鉅，復觀和解書內容，該賠償之金額多為保
    險公司所給付，則此一賠償之行為是否足以認定為被告行為
    後之反省，亦難予以認同。故本院綜合考量上情，認被告雖
    坦承犯行並賠償被害人家屬，然於量刑上因尚有上開應予斟
    酌之處，自無從苟且而予輕縱，暨斟酌被告行為造成2人死
    亡之重大危害、違反義務程度較高及智識程度、生活狀況等
    一切情狀，量處如主文所示之刑，以儆效尤。
據上論斷，應依刑事訴訟法第273條之1第1項、第284條之1、第2
99條第1項前段，刑法第276條第2項、第55條、第62條前段，刑
法施行法第1條之1，判決如主文。
本案經檢察官陳孟皇到庭執行職務。
中    華    民    國  100    年    10    月    26    日
                  刑事第十庭 法  官  林勳煜
以上正本證明與原本無異。
如不服本判決應於收受送達後10日內向本院提出上訴書狀，並應
敘述具體理由；如未敘述上訴理由者，應於上訴期間屆滿後20日
內向本院補提理由書（均須按他造當事人之人數附繕本）「切勿
逕送上級法院」。
中    華    民    國   100    年    10    月    26    日
                              書記官   陳莉庭
附錄本判決論罪科刑之法條：
刑法第276條第2項（業務過失致死罪）
因過失致人於死者，處2 年以下有期徒刑、拘役或2 千元以下罰
金。
從事業務之人，因業務上之過失犯前項之罪者，處5 年以下有期
徒刑或拘役，得併科3 千元以下罰金。